【裁判字號】    95,訴,448
【裁判日期】    951208
【裁判案由】    違反臺灣地區與大陸地區人民關係條例等
【裁判全文】
臺灣花蓮地方法院刑事判決               95年度訴字第448號
    公  訴  人  臺灣花蓮地方法院檢察署檢察官
    被      告  甲○○
上列被告因違反臺灣地區與大陸地區人民關係條例等案件，經檢
察官提起公訴（95年度偵字第4802號），經被告於準備程序中為
有罪之陳述，由本院合議庭裁定由受命法官獨任進行簡式審判程
序，茲判決如下：
    主  文
甲○○共同違反不得使大陸地區人民非法進入臺灣地區之規定，
處有期徒刑陸月，如易科罰金，以銀元參佰元即新臺幣玖佰元折
算壹日。緩刑伍年。
    事實及理由
一、本案犯罪事實如下：甲○○與姓名及年籍均不詳之游姓成年
    男子、楊朝均（另由警方偵辦中）基於使大陸地區人民非法
    進入臺灣地區之共同犯意聯絡，由該游姓成年男子及楊朝均
    提供新臺幣5 萬元之報酬（未扣案）與甲○○，約定由甲○
    ○前往大陸地區，與該地區人民乙○○（現所在不明，由本
    院另行審結）辦理假結婚，使乙○○得以配偶來臺探親名義
    非法進入臺灣地區。嗣於民國91年11月23日，甲○○乃依約
    前往大陸地區，甲○○與乙○○均明知彼此間並無結婚之合
    意，仍於91年12月10日，在大陸地區福建省福州市公證處辦
    理公證結婚登記，而取得該公證處核發之結婚證明書及公證
    書，甲○○於辦妥上開手續返回臺灣地區後，乃將該證明書
    及公證書送交財團法人海峽交流基金會（以下簡稱海基會）
    辦理認證，甲○○、乙○○、楊朝均、上開游姓成年男子復
    基於使公務員登載不實事項於職務上所掌公文書及行使該公
    文書之共同犯意聯絡，由甲○○於92年1 月10日持上開結婚
    證明書、公證書、海基會出具之認證文件前往花蓮縣秀林鄉
    戶政事務所辦理甲○○與乙○○之結婚登記申請事宜，使該
    管戶政事務所不知情之公務員憑以輸入電腦，而登載上開虛
    偽不實之結婚、配偶資料於其職務上所掌管之戶籍電子資訊
    檔案紀錄內，並核發載有上開不實事項之戶籍謄本與甲○○
    。嗣後甲○○即持上開大陸公證之結婚證明書、公證書、海
    基會出具之認證書、登載不實事項之戶籍謄本等文件，交付
    與內政部警政署入出境管理局之承辦公務員審核，使內政部
    警政署入出境管理局製發中華民國臺灣地區旅行證而許可乙
    ○○進入臺灣地區，足以生損害於前開戶政及警政機關辦理
    戶政業務及入出境管制業務之正確性。乙○○因甲○○、楊
    朝均及上開游姓成年男子為其辦理上開手續，乃於92年4 月
    14日非法進入臺灣地區，嗣為警方循線查獲。
二、上開犯罪事實有下列證據可資證明：
（一）被告甲○○於警詢、偵查及本院之自白。
（二）結婚登記申請書、海基會認證證明、大陸地區福建省福州
      市公證處出具之公證書及結婚證明書、被告甲○○及乙○
      ○之入出境證明書各乙份。
三、被告行為後，刑法業於94年2月2日修正公布，並於95年7 月
    1 日施行（以下簡稱新刑法，修正前刑法以下簡稱舊刑法）
    ，參酌最高法院95年5月23日刑事庭第8次會議決議，新刑法
    第2條第1項之規定，係規範行為後法律變更所生新舊法律比
    較適用之準據法，於新刑法施行後，應適用新刑法第2條第1
    項之規定，為「從舊從輕」之比較。另於比較時應就罪刑有
    關之共犯、未遂犯、想像競合犯、牽連犯、連續犯、結合犯
    ，以及累犯加重、自首減輕暨其他法定加減原因（如身分加
    減）與加減例等一切情形，本於統一性及整體性原則，綜其
    全部罪刑之結果而為比較，本案涉及刑法法律變更之部分經
    附表所示比較新舊刑法之規定，以舊刑法有利於被告，依新
    刑法第2條第1項前段之規定，自應適用最有利於被告之舊刑
    法，合先敘明。又被告行為後，臺灣地區與大陸地區人民關
    係條例業於92年10月29日修正公布，並經行政院定自92年12
    月31日施行（以下簡稱新臺灣地區與大陸地區人民關係條例
    ，修正前臺灣地區與大陸地區人民關係條例以下簡稱舊臺灣
    地區與大陸地區人民關係條例），舊臺灣地區與大陸地區人
    民關係條例第79條第1項規定：「違反第15條第1款規定者，
    處5 年以下有期徒刑、拘役或科或併科新臺幣50萬元以下罰
    金。」，新臺灣地區與大陸地區人民關係條例同條項則將刑
    度提高為：「違反第15條第1 款規定者，處1年以上7年以下
    有期徒刑，得併科新臺幣100 萬元以下罰金。」，經比較新
    舊法結果，以行為時之舊法對被告較為有利，自應依新刑法
    第2條第1項前段之規定，適用被告行為時之舊法處斷。又臺
    灣地區與大陸地區人民關係條例第15條第1 款不得使大陸地
    區人民非法進入臺灣地區之規定，其「非法」之種類並無限
    制，應包括以辦理假結婚之方式，再由該大陸地區人民以探
    親名義為掩飾入境臺灣地區之情形，此有最高法院92年度臺
    上字第40號判決意旨可資參照，是核被告所為，係違反臺灣
    地區與大陸地區人民關係條例第15條第1 款之規定，應依舊
    臺灣地區與大陸地區人民關係條例第79條第1 項之規定處斷
    ，且犯有刑法第216條、第214條之行使公務員登載不實之公
    文書罪。被告使公務員登載不實之低度行為，應為其行使之
    高度行為所吸收，不另論罪。被告與楊朝均、上開游姓成年
    男子間，就上開使大陸地區人民非法進入臺灣地區罪間，有
    犯意之聯絡及行為之分擔，應論以共同正犯；被告與乙○○
    、楊朝均、上開游姓成年男子間，就上開行使公務員登載不
    實之公文書罪部分，亦有犯意之聯絡及行為之分擔，均為共
    同正犯。被告所犯上開兩罪間，具有方法目的之牽連關係，
    應依舊刑法第55條之規定，從一較重之使大陸地區人民非法
    進入臺灣地區罪處斷。爰審酌被告之犯罪動機，其所犯除對
    於我國戶籍登記、入出境管制正確性生有損害外，更生影響
    於臺灣地區之安全，及其犯後坦承犯行，態度良好等一切情
    狀，量處如主文所示之刑，並諭知易科罰金之折算標準。查
    被告前未曾受有期徒刑以上刑之宣告，此有臺灣高等法院被
    告前案紀錄表乙份在卷可按，其因一時失慮致罹刑典，經此
    教訓當知所警惕，信無再犯之虞，本院認所宣告之刑以暫不
    執行為適當，爰諭知緩刑5年，用啟自新。
四、依刑事訴訟法第299條第1項前段、第273條之1第1項、第310
    條之2、第454條，修正前臺灣地區與大陸地區人民關係條例
    第79條第1項、第15條第1款，刑法第11條前段、第2條第1項
    前段、第216條、第214條，修正前刑法第28條、第55條、第
    41條第1項前段、第74條第1 款，罰金罰鍰提高標準條例第1
    條前段，修正前罰金罰鍰提高標準條例第2 條，現行法規所
    定貨幣單位折算新臺幣條例第2 條，判決如主文。
五、如不服本判決，得於收受判決書送達之日起10日內，向本院
    提起上訴。
中    華    民    國    95    年    12    月    8     日
                          臺灣花蓮地方法院刑事第三庭
                                  法  官  鄭  光  婷
上列正本證明與原本無異。
如對本判決不服，應於送達後10日內，向本院提出上訴狀（應抄
附繕本）告訴人或被害人如對於本判決不服者，應具備理由請求
檢察官上訴，其上訴期間之計算係以檢察官收受判決正本之日期
為準。
                                  書記官
中    華    民    國    95    年    12    月    14    日
附錄本判決論罪之法律條文：
臺灣地區與大陸地區人民關係條例第79條：
違反第十五條第一款規定者，處五年以下有期徒刑、拘役或科或
併科新台幣五十萬元以下罰金。
以犯前項之罪為常業者，處一年以上七年以下有期徒刑，得併科
新台幣一百萬元以下罰金。
第一項之未遂犯罰之。
中華民國刑法第216條：
(行使偽造變造或登載不實之文書罪)
行使第二百十條至第二百十五條之文書者，依偽造、變造文書或
登載不實事項或使登載不實事項之規定處斷。
中華民國刑法第214條：
(使公務員登載不實罪)
明知為不實之事項，而使公務員登載於職務上所掌之公文書，足
以生損害於公眾或他人者，處三年以下有期徒刑、拘役或五百元
以下罰金。
附表：
┌──┬──────┬────────┬────────┬────────┐
│編號│ 比較法條   │舊刑法於本案適用│新刑法於本案適用│ 依從舊從輕原則 │
│    │            │之法律效果      │之法律效果      │ 比較結果       │
├──┼──────┼────────┼────────┼────────┤
│ 1  │ 刑法第28條 │論以共同正犯    │論以共同正犯    │ 新舊刑法無何者 │
│    │            │                │                │ 較有利或較不利 │
│    │            │                │                │ 於被告         │
├──┼──────┼────────┼────────┼────────┤
│ 2  │ 刑法第55條 │具有方法目的或原│該部分規定業已刪│ 從舊刑法較有利 │
│    │ 有關牽連犯 │因結果之複數犯行│除，故具有方法目│ 於被告         │
│    │ 之規定部分 │得從一重處斷    │的或原因結果之複│                │
│    │            │                │數犯行需數罪併罰│                │
├──┼──────┼────────┼────────┼────────┤
│ 3  │ 刑法第41條 │依修正前罰金罰鍰│如易科罰金，以新│ 從舊刑法較有利 │
│    │ 第1項前段  │提高標準條例第2 │臺幣1000元、2000│ 於被告         │
│    │            │條前段（現已刪除│元或3000元折算 1│                │
│    │            │）規定，就其原定│日              │                │
│    │            │數額提高為100倍 │                │                │
│    │            │折算1日，故易科 │                │                │
│    │            │罰金折算標準，應│                │                │
│    │            │以銀元300元即新 │                │                │
│    │            │臺幣900元折算1日│                │                │
├──┼──────┼────────┼────────┼────────┤
│ 4  │ 刑法第74條 │被告受2 年以下有│被告受2 年以下有│ 從舊刑法較有利 │
│    │            │期徒刑之宣告，且│期徒刑之宣告，且│ 於被告         │
│    │            │前未曾受有期徒刑│前未曾因故意犯罪│                │
│    │            │以上刑之宣告，若│受有期徒刑以上刑│                │
│    │            │以暫不執行為適當│之宣告，若以暫不│                │
│    │            │，得宣告2年以上5│執行為適當，得宣│                │
│    │            │年以下之緩刑    │告2年以上5年以下│                │
│    │            │                │之緩刑，惟得命被│                │
│    │            │                │告履行同條第2 項│                │
│    │            │                │各款之條件，且緩│                │
│    │            │                │刑之效力不及於從│                │
│    │            │                │刑及保安處分之宣│                │
│    │            │                │告              │                │
├──┼──────┴────────┴────────┼────────┤
│結論│                                                │ 綜其全部罪刑之 │
│    │                                                │ 比較，以舊刑法 │
│    │                                                │ 有利於被告，故 │
│    │                                                │ 應一體適用舊刑 │
│    │                                                │ 法             │
└──┴────────────────────────┴────────┘


司法院資訊處製作；財團法人民間司法改革基金會備份。
